臺灣高等法院臺中分院民事裁定
110年度抗字第522號
抗  告  人  陳添義  
上列抗告人因與相對人林榮鑑間分配表異議之訴事件，對於中華
民國110年10月20日臺灣彰化地方法院110年度訴字第736號裁定
，提起抗告，本院裁定如下：
    主  文
抗告駁回。
抗告費用由抗告人負擔。
    理  由
一、抗告意旨略以：伊為臺灣彰化地方法院（下稱執行法院）10
    9年度司執字第36364號強制執行事件（下稱系爭執行事件）
    之執行債務人。伊對執行法院於民國110年6月17日製作之分
    配表（下稱系爭分配表），就列入分配之相對人債權金額，
    已於分配期日一日前即110年7月26日前口頭聲明異議，並經
    提存，原審未詳查審認，遽謂伊提起分配表異議之訴為不合
    法而裁定駁回，自有違誤。爰提起抗告，聲明廢棄原裁定云
    云。
二、按債權人或債務人對於分配表所載各債權人之債權或分配金
    額有不同意者，應於分配期日一日前，向執行法院提出書狀
    ，聲明異議；前項書狀，應記載異議人所認原分配表之不當
    及應如何變更之聲明，強制執行法第39條第1項、第2項定有
    明文。債權人或債務人對於分配表聲明異議，必須合於上開
    規定，且因異議未能終結，聲明異議人始得依同法第41條第
    1項規定，提起分配表異議之訴。蓋關於分配表所載各債權
    人之債權或分配金額之爭執，執行法院不得為實體審認，故
    就分配表有異議之債權人或債務人，對為反對陳述之債權人
    或債務人得提起分配表異議之訴，以資解決爭端，從而同法
    第39條第1項、第40條第1項、第40條之1分別規定，債權人
    、債務人對分配表有異議之權，及對債權人或債務人之異議
    有為反對陳述之權。故債權人或債務人對分配表聲明異議如
    不合法，其異議即不存在，他債權人、債務人自無從表示意
    見，或對於債權人或債務人之異議為反對之陳述，自無從依
    上開規定提起分配表異議之訴（最高法院96年度台上字第18
    01號判決意旨參照）。
三、經查，執行法院就系爭執行事件已於110年6月17日製成系爭
    分配表，分配期日定於同年7月27日，抗告人即執行債務人
    並未於分配期日1日前具狀向執行法院就分配表所載相對人
    之債權聲明異議等情，業經本院調閱系爭執行事件卷宗核閱
    無訛。且抗告人固於110年7月23日對系爭分配表提起本件分
    配表異議之訴，有記載收狀日期戳之民事起訴狀可稽（見原
    審卷11頁），然抗告人既未以書狀於分配期日1日前向執行
    法院提出異議，並載明系爭分配表之不當及應如何變更之聲
    明，即不合於強制執行法第39條第1項、第2項規定之法定程
    式，抗告人雖謂有口頭提起異議云云，其異議仍為不合法，
    不生異議之效力，自無從依強制執行法第40條第1項、第40
    條之1相關規定終結，或由異議人依同法第41條規定，提起
    分配表異議之訴，以解決該爭端之餘地，是抗告人未經合法
    之異議程序，所提起之分配表異議之訴，亦難謂合法。
四、從而，抗告人提起本件分配表異議之訴，起訴不備其他要件
    ，且無法補正，原裁定依民事訴訟法第249條第1項第6款規
    定，駁回抗告人之訴，並無違誤。抗告意旨指摘原裁定不當
    ，聲明廢棄為無理由，應予駁回。
五、據上論結，本件抗告為無理由，爰裁定如主文。 　　
中　　華　　民　　國　　110 　年　　12　　月　　30　　日
                          民事第八庭   
                              審判長法　官  杭起鶴
                                    法　官  吳國聖
                                    法　官  黃裕仁
正本係照原本作成。               
再為抗告應以適用法規顯有錯誤為理由。            
如提起再抗告者應於裁定送達後10日內向本院提出抗告理由狀
（須按照他造人數附具繕本）並繳納抗告裁判費新台幣1000元，
同時委任律師或具有律師資格之關係人為代理人。因疫情而遲誤
不變期間，得向法院聲請回復原狀。
                                    書記官  王麗珍　
中　　華　　民　　國　　111 　年　　1 　　月　　3 　　日